臺灣高等法院刑事裁定
109年度聲字第3732號
聲明異議人
即  受刑人  張玉華



上列聲明異議人因違反毒品危害防制條例案件，對於臺灣士林地
方檢察署檢察官執行之指揮（98年執更丙字第1079號之1），聲
明異議，本院裁定如下：
    主  文
聲明異議駁回。
    理  由
一、聲明異議意旨略以：㈠聲明異議人即受刑人張玉華於民國97
    年間，因涉毒品危害防制條例等罪，經本院刑事判決以98年
    執更丙字第1079號之1，併科罰金新臺幣(下同)500萬元易服
    勞役與第1年之日數比例折算，刑事判決確定在案。惟於97
    年1月30日至97年12月4日共計310日，符合折抵本案併科罰
    金。㈡檢察官辦理受刑人執行有期徒刑併科罰金案件，對於
    羈押日數如何折抵各刑罰，何者優先折抵，固有裁量權限，
    然該執行指揮之裁量權限仍須遵守平等原則、比例原則，在
    罪責原則前提下，綜合考量執罰執行目的，犯罪人再社會化
    與復歸社會之利益等相關情形，詳予斟酌法規目的，個案具
    體情況，執行結果對受刑人可能產生之影響有利不利情形，
    擇定正確適當之執行方式。本件有期徒刑與罰金刑之執行方
    式，攸關受刑人權益，而受刑人已服刑10餘年，拖累家中經
    濟，家境很困難，無法繳納500萬元，又因父親洗腎多年，
    不能自己行動，吃飯如廁、洗澡都要人服侍，更無多餘的錢
    請看護。聲明異議人主張羈押日折抵併科罰金之方法，卻與
    檢察官執行方式不同，且較有利，而檢察官於執行指揮書僅
    記載羈押折抵刑期，是否一併考量刑事訴訟法第459條但書
    意旨，擇較有利聲請人之方式為之，尚有未明。祈撤銷原不
    當執行指揮命令，另為適法諭知云云。
二、按刑之執行，本質上屬司法行政之一環，原則上應由檢察官
    指揮之，此觀刑事訴訟法第457條第1項前段規定甚明。而有
    關刑之執行順序，依同法第459條規定，二以上主刑之執行
    ，除罰金外，應先執行其重者，但有必要時，檢察官得命先
    執行他刑。又按刑法第46條第1項（現行法已刪除第46條，
    移列為第37條之2）規定：「裁判確定前羈押之日數，以1日
    抵有期徒刑或拘役1日，或第42條第6項裁判所定之罰金額數
    。」此項羈押日數之折抵，並無優先折抵順序之明定。再參
    諸刑法第42條第1項、第2項等規定，亦僅規範罰金應完納之
    時間及不完納者之執行問題，並未涉及罰金刑與其他主刑之
    執行順序，則罰金與其他主刑之執行，因互無衝突，檢察官
    自得斟酌諸如行刑權時效是否即將消滅等各項情形，以決定
    罰金刑係於其他主刑之前或後、或與之同時執行之。故受刑
    人如未繳納罰金而須易服勞役者，執行檢察官自亦得決定先
    行執行之，或插接在有期徒刑執行之中，或於徒刑執行完畢
    後再接續執行。此項指揮執行裁量權之行使，乃基於刑事訴
    訟法之明示授權，檢察官基於行政目的，自由斟酌正確、適
    當之執行方式，倘無裁量濫用、逾越裁量情事或牴觸法律授
    權目的或摻雜與授權意旨不相關因素之考量，即屬合法（最
    高法院100年度台抗字第496號、104年度台抗字第481號裁判
    參照）。 
三、經查，聲明異議人因違反毒品危害防制條例案件，經臺灣士
    林地方法院以97年度重訴字第12號判處罪刑，復經本院以98
    年度上訴字第394號部分撤銷改判罪刑，部分上訴駁回，再
    經最高法院以98年度台上字第4417號判決上訴駁回確定。本
    案有期徒刑部分與他案違反毒品危害防制條例等罪（最高法
    院97年度台上字第5008號、臺灣士林地方法院97年度簡字第
    510號）經檢察官聲請合併定應執行刑，本院以100年度聲字
    第1523號裁定合併定其應執行有期徒刑19年6月確定。臺灣
    士林地方檢察署檢察官以100年執更丙字第601號執行指揮書
    ，執行前開有期徒刑19年6月（刑期起算日為97年12月5日，
    扣除自95年9月30日至95年11月27日止及自97年1月30日至97
    年12月4日止共369日羈押折抵刑期，執行期滿日為116年6月
    1日），另併科罰金部分，經同署檢察官以98年執更丙第107
    9號之1執行指揮書，執行前開罰金部分易服勞役1年（勞役
    起算日為117年5月2日，執行期滿日為118年5月1日）等情，
    有前開裁判書、執行指揮書在卷可稽。是檢察官就受刑人所
    犯前開之罪，係先執行有期徒刑部分，再執行罰金易服勞役
    部分無訛。惟罰金如未繳納而須易服勞役，檢察官指揮執行
    時本得斟酌各項情形，而決定先與執行或接插在有期徒刑執
    行中，或於徒刑執行完畢後再接續執行，此乃基於刑事訴訟
    法明示授權之指揮執行裁量權行使，已如前述。又罰金易服
    勞役者，應與處徒刑或拘役之人犯分別執行；處徒刑、拘役
    及罰金易服勞役之受刑人，除法律另有規定外，於監獄內執
    行之；處拘役及罰金易服勞役者，應與處徒刑者分別監禁，
    刑事訴訟法第480條第1項、監獄行刑法第3條第1項、第2項
    分別定有明文。監獄行刑法第3條立法理由謂：「處罰金易
    服勞役者與處拘役者，其犯行與處徒刑者輕重有別，原則上
    應分別監禁，爰修正第2項。」依上開規定觀之，罰金易服
    勞役性質上係財產刑，情節顯較執行有期徒刑或拘役者為輕
    ，故應與執行有期徒刑或拘役之人犯分別執行。是以，就形
    式上觀之，羈押期間先折抵較重之有期徒刑，對受刑人自較
    為有利，嗣受刑人再依較輕微方式，執行罰金易服勞役，亦
    難謂對其較為不利。檢察官以羈押期間先折抵本案較重之有
    期徒刑刑期，且先執行有期徒刑完畢，後執行罰金易服勞役
    部分，既屬檢察官指揮執行時得為裁量之事項，自難謂為違
    法或不當。而檢察官業於執行有期徒刑執行時扣抵受刑人羈
    押所應折抵之刑度，尚無違誤，亦無濫用裁量、逾越裁量情
    事、牴觸法律授權目的、摻雜與授權意旨不相關因素之考量
    情事，受刑人認羈押日數應先折抵併科罰金易服勞役部分，
    而指摘檢察官執行指揮不當云云，自屬無據。綜上，本件執
    行檢察官依前揭規定為折抵刑期之計算方式，其所為指揮執
    行，並無不法，受刑人以前詞指摘檢察官執行指揮不當，而
    向本院聲明異議，為無理由，應予駁回。
四、據上論斷，依刑事訴訟法第486條，裁定如主文。
中　　華　　民　　國　　109 　年　　10　　月　　16　　日
                  刑事第二十五庭 審判長法  官 邱滋杉
                                       法  官 陳彥年　
                                       法  官 文家倩　
以上正本證明與原本無異。
如不服本裁定，應於收受送達後五日內向本院提出抗告狀。
                                       書記官 桑子樑
中　　華　　民　　國　　109 　年　　10　　月　　19　　日